臺灣雲林地方法院民事判決
111年度訴字第274號
原      告  蘇富界  

訴訟代理人  江昱勳律師（法扶律師）  
被      告  蘇附國  

上列當事人間請求損害賠償事件，本院於民國111年10月4日言詞
辯論終結，判決如下：
    主  文
被告應給付原告新臺幣貳拾壹萬壹仟肆佰貳拾元，及自民國一百
一十一年四月八日起至清償日止，按年利率百分之五計算之利息
。
原告其餘之訴駁回。
訴訟費用由被告負擔五分一，餘由原告負擔。
本判決原告勝訴部分得假執行;但被告得預供擔保新臺幣貳拾壹
萬壹仟肆佰貳拾元，免為假執行。
原告其餘假執行之聲請駁回。
    事實及理由
一、原告主張略以：
㈠、緣被告為原告之胞弟，於多年曾與原告居住在新北市三重區
　　，兩造時常因細故發生口角，被告復於民國110年8月22日上
    午10點在雲林縣○○鄉○○村○○00○0號2樓住家走廊，徒手歐打
    原告，致原告受有左側頭部疼痛之傷勢，再於同年月24日18
    時50分，在門牌號碼雲林縣○○鄉○○村○○00號前
　　，被告先是打破原告所有車牌0000-00號自小客車車窗（原
    告當時在車上），以致玻璃碎片噴到原告眼睛，嗣後又執鋤
    頭打破前擋風玻璃，並跳上該車車頂猛踹，原告下車後，被
    告又持鋤頭攻擊原告，造成原告頭部流血、右手骨折，原告
    以用左手保護右手，且不斷向被告求饒，反遭被告拿鋁棒跟
    鐵條持續毆打，受有右側肘關節脫位合併鷹嘴凸開放性骨折
    之傷勢（下或稱本件傷害）。被告雖有幫原告支付住院醫藥
    費（不包括後續回診的醫療費用），然被告曾稱要另外給付
    原告新台幣（下同）5萬元換取原告撤回刑事家暴傷害告訴
　　，詎原告撤回刑事告訴後，被告卻未給付，且對於原告其他
    損失不予理會，原告為維護自身權益，遂提起本件訴訟。
㈡、按「因故意或過失，不法侵害他人之權利者，負損害賠償責
    任；故意以背於善良風俗之方法，加損害於他人者亦同。」
　　、「不法侵害他人之身體或健康者，對於被害人因此喪失或
    減少勞動能力或增加生活上之需要時，應負損害賠償責任。
　　」、「不法侵害他人之身體、健康、名譽、自由、信用、隱
    私、貞操，或不法侵害其他人格法益而情節重大者，被害人
    雖非財產上之損害，亦得請求賠償相當之金額。其名譽被侵
    害者，並得請求回復名譽之適當處分。」民法第184條第1項
　　、第193條第1項、第195條第1項定有明文。茲臚列原告所受
    損害如下:
  ⒈醫療費用：
    原告因被告家暴傷害行為受有如上傷勢，除住院費用外，原
    告於110年12月2日及111年3月3日均有至醫院回診治療，醫
    療費用共計1,420元（計算式:860+560=1,420)。
  ⒉無法工作損失收入：
　　去年110年8月24日及同年10月12日，原告朋友均有要原告去
    做木工，每次都有30天，每天3,000元，是原告因被告行為
    所受損失之工作收入為180,000元（計算式: 3,000x30x2=18
　　0,000）。
  ⒊勞動力減損：
    原告因被告行為受傷，勞動能力有所減損至少10%，且原告
    目前44歲至65歲退休為止，以基本工資25,200元及減損10%
    勞動能力計算後，勞動力減損為434,796元（計算式:2,520×
　　172.00000000=434795.5，元以下四捨五入，下同)。
  ⒋精神慰撫金：
    原告所受傷勢嚴重，目前活動仍然吃力，不甚方便，且天氣
    寒冷時，受傷位置還會抽痛，原告也因被告所為減少工作機
    會，經濟頓時陷入困頓，生活品質變差，況且，被告手持鋤
    頭的晝面一直在原告内心揮之不去，原告時常失眠，且縱使
    睡著也時常半夜驚醒，造成原告内心莫大痛苦，爰請求精神
    慰撫金50萬元。
㈢、被告前承諾以5萬元換取原告撤回刑事告訴，然目前尚未支付
    ，原告於本訴中一併請求之，附此敘明。
㈣、被告無法證明有幫忙原告還利息15,000元，且與本件無關，
    被告打破車窗不是同一天發生的問題，且應依民事來求償，
    而不是用暴力方式來解決。並聲明:
  ⒈被告應給付原告1,166,216元，並自起訴狀繕本送達之翌日起
    至清償日止，按年利率百分之五計算之利息。
  ⒉訴訟費用由被告負擔。
  ⒊原告願供擔保，請准予宣告為假執行。
二、被告答辯略以：
㈠、兩人打架一定會有人受傷，兩造會發生衝突，是因為原告在
    衝突前二天把被告的車窗打破，且被告除有給付原告住院費
    用及在家療養費用外，另給付5,000元給原告去台北工作花
    用，原告有吸毒前科，屢勸不聽，最近才關回來。被告雖跟
    原告約定，說如果原告不吸毒，就答應給原告5萬元，但原
    告最近又被驗到二次施用海洛因，本件刑事已經和解撤回告
    訴了。
㈡、本件主要是原告吸毒屢勸不聽，且有一次原告在台北犯竊盜
    案，卻說是被告做的，被告已經很忍耐了，每次在外面有事
    情都報被告的身分證字號。另原告有跟錢莊借錢，被告有幫
    忙還利息15,000元，但沒有收據。原告在落魄時，被告把原
    告帶在身邊一起作室內裝修工作，希望原告走正途，但原告
    還是走回頭路，致被告心裡壓力很大，現在還有在吃精神科
    的藥等語。
㈢、並聲明：
  ⒈原告之訴駁回。
  ⒉訴訟費用由原告負擔。
  ⒊如受不利判決，願供擔保請准宣告免為假執行。　
三、兩造不爭執事項及主要爭點:
㈠、不爭執事項:
  ⒈兩造有在110年8月22日上午10時左右在住○○○村00○0 號二樓
    住處走廊發生爭執，還有在同月24日18時50分左右在馬鳴村
    45號前發生爭執，導致原告受傷之事實。
  ⒉兩造於110年8月24日18時50分的衝突事件，被告有持鋤頭毀
    損原告所有自小客車的前擋風玻璃，現場並扣得被告所有之
    鋁棒壹支，還有原告所有之鐵條壹支。
  ⒊兩造有因前項衝突，原告向本院家事法庭聲請核發110年度家
    護字第490號暫時保護令及通常保護令、被告則向本院家事
    法庭聲請核發110年度暫家護字第86號暫時保護令及110年度
    家護字第495號通常保護令。
　⒋被告對原告提出的診斷證明書、醫療費用不爭執。
㈡、主要爭點:　　　　　
　⒈110年8月24日18時50分的衝突事件，是雙方打架還是單純原
    告被被告毆打？原告當時有無持鐵棒跟被告互毆，並要駕車
    衝撞被告？　
  ⒉產生上開衝突的原因，是否因為原告先將被告所有之休旅車
    後擋風玻璃毀損？
四、本院之判斷:　
㈠、查兩造為兄弟關係，於110年8月24日18時50分左右在馬鳴村4
    5號前發生衝突，被告有持鋤頭毀損原告所有自小客車的擋
    風玻璃，並導致原告受有右側肘關節脫位合併鷹嘴凸開放性
    骨折，現場並扣得被告所有之鋁棒壹支及原告所有之鐵條壹
    支。兩造並因上開衝突，原告有向本院家事法庭聲請核發11
　　0年度家護字第490號暫時保護令及通常保護令、被告則向本
    院家事法庭聲請核發110年度暫家護字第86號暫時保護令及1
    10年度家護字第495號通常保護令。又原告因上開衝突受傷
　　，對被告提出刑事傷害告訴後，經原告撤回告訴等情，為兩
    造所不爭，並有原告提出之本院110年度家護字第490號暫時
    保護令及通常保護令、中國醫藥大學北港附設醫院診斷證明
    書及醫療收據等件影本在本院111年度虎簡調字第85號卷（
　　下稱虎簡調卷，第17-29頁），且有本院上開保護令卷宗、
    警詢調查筆錄暨現場照片等附本院110年度暫家護字第86號
    暫時保護令卷可佐，足信屬實。
㈡、而被告辯稱兩造會發生衝突，是因為原告有施用毒品的習慣
　　，導致被告心理壓力大，且原告於衝突發生之二天前有把被
    告的車窗打破，又衝突當時是兩造互毆等情，亦有原告提出
    之天主教若瑟醫療財團法人若瑟醫院受理家庭暴力驗傷診斷
    書、臺大醫院雲林分院門診處方用藥紀錄、原告之LINE通訊
    對話翻拍畫面，與本院111年度單聲沒字第137號刑事裁定及
    雲林縣警察局虎尾分局採驗尿液通知書相片影本等件為證（
　　本院卷第33-34、65-72頁），並有原告之臺灣高等法院在監
    在押全國紀錄表可參（本院卷第37頁），足信屬實。
㈢、惟原告主張兩造於110年8月22日上午10時左右在住○○○村00○0
     號二樓住處走廊發生爭執時，被告有徒手歐打原告，致原
    告受有左側頭部疼痛之傷勢乙情，為被告所否認，而原告未
    能提出任何證據以資證明，難認屬實。
㈣、按因故意或過失，不法侵害他人之權利者，負損害賠償責任
　　。不法侵害他人之身體或健康者，對於被害人因此喪失或減
    少勞動能力或增加生活上之需要時，應負損害賠償責任。不
    法侵害他人之身體、健康、名譽、自由、信用、隱私、貞操
　　，或不法侵害其他人格法益而情節重大者，被害人雖非財產
    上之損害，亦得請求賠償相當之金額。民法第184條第1項前
    段、第193條第1項及第195條第1項前段分別定有明文。兩造
    既於110年8月24日18時50分左右在馬鳴村45號前發生衝突互
    毆，致原告受有右側肘關節脫位合併鷹嘴凸開放性骨折之傷
    害，自屬因故意不法侵害原告之權利。則原告本於上開侵權
    行為法之規定，請求被告負損害賠償責任，為有理由，應予
    准許。唯按負損害賠償責任者，除法律另有規定或契約另有
    訂定外，應回復他方損害發生前之原狀。第一項情形，債權
    人得請求支付回復原狀所必要之費用，以代回復原狀，同法
    第213 條第1 、3 項亦有明文規定。即損害賠償，以請求支
    付回復原狀所必要之費用，以代回復原狀者，應以必要費用
    為限。茲依上開規定，逐項審酌原告所請求之各項損害賠償
    金有無理由如下:
　⒈醫療費用：
    原告主張因其因本件傷害受傷，除住院費用外，原告曾於11
　　0年12月2日及111年3月3日至醫院回診治療，共支出醫療費
    用1,420元（計算式:860+560=1,420)等情，為被告所不爭執
　　，並有其提出之上開醫療收據可證（虎簡調卷第27-29頁）
　　。
  ⒉無法工作損失：
　　原告主張其受傷療養期間，其朋友曾於110年8月24日及同年
    10月12日要原告去做木工乙情，雖有其提出之LINE通話翻拍
    畫面可證（虎簡調卷第31-33頁），足信屬實。然原告主張
    每次可工作30天，每天工資3,000元，原告因本件傷害受有1
    80,000元（計算式: 3,000x30x2=180,000）之未能工作之損
    失云云，為被告所否認，而原告未能提出證據以實其說，本
    院衡酌原告曾於111年3月23日至同年6月14日因案入監服刑
    ，期間並於同年4月15日至5月20日為觀察勒戒等情，有原告
    之上開在監在押全國紀錄表可佐（本院卷第37頁），認原告
    因本件傷害所受不能工作之損害以20日、每日3,000元為相
    當，依此計算，原告請求無法工作之損害為60,000元，原告
    超過之請求，為無理由。
  ⒊勞動力減損：
    原告主張其因本件傷害受傷，勞動能力有所減損至少10%，
    故請求其自目前44歲至65歲退休為止，以基本工資25,200元
    及減損10%勞動能力計算之損害共434,796元（計算式:2,520
　　×172.00000000=434795.5)云云。然為被告所否認，而原告
    未能提出其所受傷害已不能回復之證據，故原告此部分之請
    求，礙難准許。
  ⒋精神慰撫金：
    按一般人之身體受傷害，均會產生精神上之痛苦。因此，原
    告主張其因本件傷害受有非財產（精神）上之損害，足以採
    信。爰審酌原告係受有右側肘關節脫位合併鷹嘴凸開放性骨
    折之傷害，與兩造為兄弟關係，且原告有施用毒品的習慣，
    容易導致家人之心理壓力，與原告於衝突前有先把被告的車
    窗打破，及衝突當時兩造有互毆等節，及兩造於稅務電子閘
    門所得（及財產）調件明細表所示之社會經濟、身份、地位
    等一切情狀，認原告得請求之精神慰撫金應以10萬元為相當
　　，其超過之請求，應無理由。
㈤、綜上，原告因本件傷害得請求被告賠償之損害為161,420 元
    （計算式:1,420+60,000+100,000 =161,420）。
五、又原告主張被告前承諾以5萬元換取原告撤回本件傷害之刑
    事告訴乙情，被告雖辯稱其係以原告如不吸毒，就答應給原
    告5萬元，然原告最近又有施用毒品云云。惟為原告所否認
　　，而未據被告提出證據以實其說;且兩造上開協議當時，既
    係由於原告因本件傷害對被告提起刑事告訴，事後並經原告
    依約撤回告訴等情節，被告所辯，核與常情有違，尚難採信
　　。因此，則原告依兩造之協議，請求被告給付5萬元，為有
    理由。
六、末按給付無確定期限者，債務人於債權人得請求給付時，經
    其催告而未為給付，自受催告時起，負遲延責任。其經債權
    人起訴而送達訴狀，或依督促程序送達支付命令，或為其他
    相類之行為者，與催告有同一之效力。遲延之債務，以支付
    金錢為標的者，債權人得請求依法定利率計算之遲延利息。
　　應付利息之債務，其利率未經約定，亦無法律可據者，週年
    利率為百分之五。民法第229條第2項、第233條第1項本文及
    第203 條分別定有明文。因此，原告就被告應給付之金額，
    請求自起訴狀繕本送達翌日即111 年4月8日（虎簡調卷第43
    頁）起至清償日止，按週年利率百分之五計算之利息，於法
    有據。
七、從而，原告依侵權行為及兩造協議之法律關係，請求被告給
    付211,420元（計算式:161,420+50,000=211,420），及自11
　　1 年4月8日起至清償日止，按週年利率百分之五計算之利息
    部分，為有理由，應予准許。原告超過上開範圍之請求，為
    無理由，應予駁回。
八、兩造均陳明願意提供擔保，聲請宣告假執行及免為假執行。
    然原告勝訴部分，所命被告給付之金額未逾50萬元，應依民
    事訴訟法第389 條第1 項第5 款規定，依職權宣告假執行。
    並依被告聲請，酌定相當之擔保金額，免為假執行。至於原
    告敗訴部分，其假執行之聲請，因訴之駁回而失所附麗，應
    予駁回。
九、結論：本件原告之訴為一部有理由，一部無理由，爰判決如
    主文。
中　　華　　民　　國　　111 　年　　10　　月　　18　　日
                  民事第二庭    法  官  黃一馨

以上正本係照原本作成
如對本判決上訴，須於判決送達後廿日內向本院提出上訴狀。如
委任律師提起上訴者，應一併繳納上訴審裁判費。
中　　華　　民　　國　　111 　年　　10　　月　　18　　日
                                書記官　鄭夙惠